【裁判字號】    99,上訴,1698
【裁判日期】    990805
【裁判案由】    違反槍砲彈藥刀械管制條例
【裁判全文】
臺灣高等法院刑事判決                99年度上訴字第1698號
上  訴  人
即  被  告  甲○○
選任辯護人  簡宏明律師
上列上訴人因違反槍砲彈藥刀械管制條例案件，不服臺灣板橋地
方法院97年度重訴字第50號，中華民國99年3 月19日第一審判決
（起訴案號：臺灣板橋地方法院檢察署97年度偵字第7797號），
提起上訴，本院判決如下：
    主  文
上訴駁回。
    事  實
一、甲○○前因違反毒品危害防制條例案件，經臺灣士林地方法
    院以89年度湖簡字第162 號判處有期徒刑4 月，如易科罰金
    以銀元300 元折算1 日確定，而於民國（下同）93年6 月17
    日易科罰金執行完畢。詎仍不知警惕，先後為下列行為：
  (一)甲○○明知具有殺傷力之空氣槍，係槍砲彈藥刀械管制條例
    所列管之槍枝，未經許可不得持有，竟仍於94年年底間某日
    時，在臺北縣土城市○○路某址貨櫃屋，以新臺幣2 萬元之
    代價，向某真實姓名、年籍不詳之成年男子購入具有殺傷力
    之空氣槍1 支（槍枝管制編號：第0000000000號；含備供該
    空氣槍配備使用之瓦斯鋼瓶8 支、鋼珠1 罐），而未經許可
    持有上開空氣槍。
  (二)甲○○明知未經許可，不得製造可發射子彈具有殺傷力之槍
    枝及具殺傷力之子彈，竟仍基於未經許可製造具殺傷力槍枝
    之犯意，於96年6 、7 月間某日時，在其當時位於臺北縣中
    和市某址租處內，將其前所購得之仿BERETTA 廠84型半自動
    手槍製造之玩具槍1 支，以換裝打通阻鐵之土造金屬槍管及
    土造金屬槍機之方式，製造成可發射子彈具有殺傷力之改造
    手槍1 支（槍枝管制編號：第0000000000號）；另基於未經
    許可製造子彈之犯意，於前述期間內之某日時，亦在其上址
    租處，將其前所購得之彈殼數顆，以自行填充底火、組合彈
    頭之方式，製造成具傷殺力之非制式子彈6 顆（均係由金屬
    彈殼組合直徑8.0 ±0.5mm 金屬彈頭而成；起訴書誤載為13
    顆，業據檢察官當庭更正）；甲○○製造完成上開槍枝、子
    彈後，即將之自行藏置持有之。
  (三)甲○○與楊文龍（所涉違反槍砲彈藥刀械管制條例犯行，俟
    到案後另行審結）係朋友關係；楊文龍於97年2 月間，因知
    悉甲○○持有前述(一)所載之空氣槍1 支（含前述備供該空氣
    槍配備使用之瓦斯鋼瓶、鋼珠等物），乃向甲○○表示欲借
    用該空氣槍；甲○○明知該具有殺傷力之空氣槍1 支，係槍
    砲彈藥刀械管制條例所列管之槍枝，未經許可不得出借，竟
    另行起意，基於出借空氣槍之犯意，於97年2 月12日晚間7
    、8 時許，攜帶上開空氣槍1 支（含備供該空氣槍配備使用
    之瓦斯鋼瓶8 支、鋼珠1 罐）前往臺北縣板橋市○○○路○
    段269 號前之某檳榔攤，將之出借並交付予楊文龍；楊文龍
    取得上開空氣槍1 支（含備供該空氣槍配備使用之瓦斯鋼瓶
    8 支、鋼珠1 罐）後，即將之藏置於其位於臺北縣板橋市○
    ○○路○ 段138 號4 樓住處內。嗣於97年2 月22日晚間7 時
    許，為警於楊文龍上址住處查獲楊文龍，並扣得前述空氣槍
    1 支（含備供該空氣槍配備使用之瓦斯鋼瓶8 支、鋼珠1 罐
    ），再經警授意楊文龍以電話約同甲○○前來，而為警於楊
    文龍上址住處樓下查獲前來之甲○○，並於甲○○隨身攜帶
    之皮包內扣得前述(二)所載之改造手槍1 支、子彈6 顆等物，
    嗣於甲○○所駕駛之車牌號碼0986-XC 號自用小客車內扣得
    甲○○所有、供其製造子彈所用之彈殼5 顆、電鑽1 具、帶
    柄砂輪4 支、銼刀2 支、斜口鉗1 支、老虎鉗1 支，及與甲
    ○○本件犯行無關之彈簧3 條等物。
二、案經臺北市政府警察局刑事警察大隊移送臺灣板橋地方法院
    檢察署檢察官偵查起訴。
    理  由
壹、證據能力之認定部分：
一、按司法警察等偵查輔助人員於案件未移送檢察官偵辦前之調
    查犯罪階段，先行將證物送請檢察機關概括選任之專責鑑定
    機關實施鑑定，基於檢察一體原則，該鑑定機關亦應視同受
    承辦檢察官所選任或囑託而執行鑑定業務，其等出具之書面
    鑑定報告乃現行刑事訴訟法第206 條所定之鑑定人書面報告
    ，屬傳聞證據法則之例外，應具有證據能力。查內政部警政
    署刑事警察局係經臺灣高等法院檢察署檢察長概括選任之關
    於槍彈有無殺傷力之鑑定機關，此有臺灣高等法院檢察署92
    年9 月9 日檢文允字第0921001203號函可憑。查本件承辦警
    員依前開函文所為概括選任鑑定機關之意旨，於移送檢察官
    偵查前之調查犯罪階段，將扣案空氣槍、改造手槍各1 支、
    子彈6 顆等物送請內政部警政署刑事警察局進行該槍、彈有
    無殺傷力之鑑定，該鑑定機關所出具之卷附97年4 月2 日刑
    鑑字第0970028791號槍彈鑑定書，自有證據能力。
二、按被告以外之人（包括證人、鑑定人、告訴人、被害人及共
    同被告等）於審判外之陳述雖不符刑事訴訟法第159條之1至
    之4等4條之規定，而經當事人於審判程序同意作為證據，法
    院審酌該言詞陳述或書面陳述作成時之情況，認為適當者，
    亦得為證據；當事人、代理人或辯護人於法院調查證據時，
    知有刑事訴訟法第159條第1項不得為證據之情形，而未於言
    詞辯論終結前聲明異議者，視為有前項之同意，同法第159
    條之5 定有明文。立法意旨在於傳聞證據未經當事人之反對
    詰問予以核實，原則上先予排除。惟若當事人已放棄反對詰
    問權，於審判程序中表明同意該等傳聞證據可作為證據；或
    於言詞辯論終結前未聲明異議，基於尊重當事人對傳聞證據
    之處分權，及證據資料愈豐富，愈有助於真實發見之理念，
    且強化言詞辯論主義，使訴訟程序得以順暢進行，上開傳聞
    證據亦均具有證據能力。查本件除前述外，下列所引用之被
    告以外之人於審判外之供述證據，因公訴人及被告均已於本
    院審理程序中未表示意見（見本院卷第69頁反面、第78頁反
    面至79頁），且迄至言詞辯論終結前未再聲明異議，而本院
    審酌上開供述或非供述等證據資料製作時之情況，無不當取
    供及證明力明顯過低之瑕疵，認以之作為證據應屬適當，故
    揆諸前開規定，認前揭證據資料應有證據能力。
貳、認定上訴人即被告甲○○犯罪事實所憑之證據及理由：
一、經查：
  (一)上揭事實，業據被告甲○○於原審審理時供認不諱，且其中
    犯罪事實一之(三)出借空氣槍部分，核與證人楊文龍於警詢及
    偵查中檢察官訊問時證述之情節互核相符；此外，並有臺北
    市政府警察局槍枝初步檢視報告表、搜索票、自願受搜索同
    意書、搜索扣押筆錄、扣押物品目錄表、現場照片9 幀等在
    卷及空氣槍1 支（含備供該空氣槍配備使用之瓦斯鋼瓶8 支
    、鋼珠1 罐）、改造手槍1 支、子彈6 顆（其中2 顆業經鑑
    定機關試射，詳後述）、彈殼5 顆、電鑽1 具、帶柄砂輪4
    支、銼刀2 支、斜口鉗1 支、老虎鉗1 支等物扣案足資佐證
    （見偵卷第19至26 頁 、第27至37頁第46至50頁）。
  (二)又上開空氣槍1 支、改造手槍1 支及子彈6 顆等物，經送請
    內政部警政署刑事警察局以檢視法、性能檢驗法、試射法、
    動能測試法進行鑑驗結果，認1.「送鑑空氣槍1 支（槍枝管
    制編號：第0000000000號），係氣體動力式槍枝，以外接小
    型高壓鋼瓶內氣體為發射動力，送鑑時槍枝之拉柄已斷裂，
    經以他物（如螺絲起子）替代拉柄上膛，再以金屬彈丸測試
    3 次後，其中彈丸（直徑8.0mm ，重量2.10公克）最大發射
    速度為129 公尺/ 秒，計算其動能為17焦耳，換算其單位面
    積動能為34焦耳/ 平方公分」；「……殺傷力之相關數據，
    ……依日本科學警察之研究結果，彈丸單位面積動能達20焦
    耳/ 平方公分，則足以穿入人體皮肉層」；2.「送鑑改造手
    槍1 支（槍枝管制編號：第0000000000號），係由仿BERETT
    A 廠84型半自動手槍製造之槍枝，換裝土造金屬槍管及土造
    金屬槍機而成，擊發功能正常，可供擊發適用子彈使用，認
    具殺傷力」；3.「送鑑非制式子彈6 顆，均係由金屬彈殼組
    合直徑8.0 ±0.5mm 金屬彈頭而成，採樣2 顆試射，均可擊
    發，認具傷殺力」，有該局97年4 月2 日刑鑑字第09700287
    91號槍彈鑑定書乙份在卷可稽（見偵卷第86至91頁），是被
    告所持有之空氣槍1 支及製造之改造手槍1 支、非制式子彈
    6 顆均具殺傷力無訛。綜上，堪認被告前開自白，核與事實
    相符。
  (三)本件事證已臻明確，被告犯行洵堪認定，應予依法論科。
三、核被告如事實欄第1 項(一)所載之行為，係犯槍砲彈藥刀械管
    制條例第8 條第4 項之未經許可持有空氣槍罪；被告如事實
    欄第1 項(二)所載之行為，係犯同條例第8 條第1 項之未經許
    可製造可發射子彈具有殺傷力之改造手槍罪、同條例第12條
    第1 項之未經許可製造子彈罪；被告如事實欄第1 項(三)所載
    之行為，則係犯同條例第8 條第2 項之未經許可出借空氣槍
    罪。被告未經許可製造具殺傷力之改造手槍、子彈後復持有
    之，其持有之行為係製造行為之當然結果，均不另論罪。被
    告上開未經許可持有空氣槍、未經許可製造具殺傷力之改造
    手槍、未經許可製造子彈、未經許可出借空氣槍等犯行，犯
    意各別、行為互殊，應予分論併罰。公訴意旨雖認被告如事
    實欄第1 項(一)所載之未經許可持有空氣槍行為，應為其如事
    實欄第1 項(三)所載之未經許可出借空氣槍行為所吸收，不另
    論罪；惟查，被告係於94年年底期間，因購入而持有前述空
    氣槍，嗣於97年2 月間，始出借該空氣槍予楊文龍，已如前
    述，亦即被告係持有該空氣槍長達2 年餘之期間後，始將之
    出借予友人楊文龍，顯見被告該次出借空氣槍之行為，係其
    於持有該空氣槍期間內，另行起意而為者，被告先前已長期
    未經許可持有該空氣槍之行為，自非其後始另行起意出借該
    空氣槍之行為所能包括評價，無從認該持有之行為已為出借
    之行為所吸收。是被告上開未經許可持有空氣槍、未經許可
    出借空氣槍等2 項犯行，自應予分論併罰。上開公訴意旨，
    尚有誤會。又被告前因違反毒品危害防制條例案件，經臺灣
    士林地方法院以89年度湖簡字第162 號判處有期徒刑4 月，
    如易科罰金以銀元300 元折算1 日確定，而於93年6 月17日
    易科罰金執行完畢，有本院被告前案紀錄表1 份在卷可憑，
    其於受有期徒刑之執行完畢後，5 年內故意再犯本件有期徒
    刑以上之罪，為累犯，均應依刑法第47條第1 項規定加重其
    刑（被告所犯槍砲彈藥刀械管制條例第8 條第1 項之未經許
    可製造具殺傷力之改造手槍罪，其法定刑為無期徒刑部分，
    依法不得加重）。又本件如事實欄第1 項(一)、(三)所載未經許
    可持有、出借空氣槍之犯行，其所持有、出借之空氣槍，經
    擊發後彈丸最大單位面積動能為每平方公分34焦耳，殺傷力
    並非強大（殺傷力之認定以彈丸單位面積動能達每平方分20
    焦耳為標準），堪認被告此部分之犯罪情節尚屬輕微，惟被
    告此部分所犯之未經許可持有空氣槍、未經許可出借空氣槍
    罪，分別係法定本刑「3 年以上10年以下有期徒刑，併科新
    臺幣700 萬元以下罰金」、「5 年以上有期徒刑，併科新臺
    幣1,000 萬元以下罰金」之重罪，與其前述犯罪情節相較，
    實屬情輕而法重，客觀上足以引起一般同情，而有堪資憫恕
    之處，參諸司法院大法官會議釋字第669 號解釋意旨，認被
    告此部分所犯之罪，即令處以法定最低刑度，猶嫌過重，爰
    均依刑法第59條規定酌減其刑，並依法先加後減之。
三、原審以被告上開犯行事證明確，適用槍砲彈藥刀械管制條例
    第8 條第1 項、第2 項、第4 項、第12條第1 項，刑法第11
    條前段、第47條第1 項、第59條、第42條第3 項、第51條第
    5 款、第7 款、第38條第1 項第1 款、第2 款，並審酌被告
    之素行，及先後所犯未經許可持有、出借空氣槍、未經許可
    製造具殺傷力之改造手槍、子彈等犯行，對於社會治安之負
    面影響非輕，惟被告未經許可持有、出借、製造上開管制槍
    枝、子彈之行為，尚查無其他犯罪目的，且其犯後亦坦承犯
    行，態度尚稱良好等一切情狀，就被告先後所犯：(一)未經許
    可持有空氣槍罪；(二)未經許可製造可發射子彈具有殺傷力之
    改造手槍罪；(三)未經許可製造子彈罪；(四)未經許可出借空氣
    槍罪等，分別量處：(一)有期徒刑1 年8 月，併科罰金新臺幣
    4 萬元；(二)有期徒刑5 年2 月，併科罰金新臺幣10萬元；(三)
    有期徒刑1 年2 月，併科罰金新臺幣4 萬元；(四)有期徒刑2
    年8 月，併科罰金新臺幣6 萬元，並定其應執行為有期徒刑
    7 年6 月，罰金新臺幣20萬元，及罰金如易服勞役之折算標
    準。復以扣案空氣槍1 支（槍枝管制編號：0000000000 號
    ）、改造手槍1 支（槍枝管制編號：0000000000號）、未經
    試射之子彈4 顆等物，均係違禁物，應依刑法第38條第1 項
    第1 款規定宣告沒收；扣案瓦斯鋼瓶8 支、鋼珠1罐等物（
    均無證據證明業已使用），均係被告所有、備供如事實欄第
    1 項(一)、(三)所載空氣槍1 支配備使用之物，而扣案彈殼5 顆
    、電鑽1 具、帶柄砂輪4 支、銼刀2 支、斜口鉗1 支、老虎
    鉗1 支等物，均係被告所有、供其如事實欄第1 項(二)所載製
    造子彈犯行所用之物，此業據被告供明在卷，均依刑法第38
    條第1 項第2 款規定沒收之。至已經鑑定機關試射之子彈2
    顆，其火藥部分已因擊發而燃燒殆盡，其餘部分亦裂解為彈
    頭及彈殼，不復具子彈之外型及功能，自非屬違禁物，不另
    宣告沒收。另扣案彈簧3 條，並非違禁物，亦查無積極證據
    足認係供被告本件犯罪所用或預備之物，爰無沒收之必要。
    經核認事用法尚無重大違誤，量刑亦屬妥當。被告提起上訴
    ，以: (一)扣案空氣槍伊向店家（現已結束營業）購入後，並
    未為任何改裝，且對其擊發後彈丸最大單位面積動能如何，
    並不知悉，故其購買時實不知該空氣槍係經管制不得持有之
    違禁物，應不成立槍砲彈藥刀械管制條例第8 條第4 項之罪
    。(二)且因被告無持有具殺傷力之空氣槍之故意，則其嗣後出
    借該槍予友人楊文龍之行為，亦不成立條例第8 條第2 項之
    出借具有殺傷力之空氣槍罪。(三)另被告交付該槍予楊文龍時
    ，拉柄已斷裂無法使用乙節，已據楊文龍供述在卷，且有內
    政部警政署刑事警察局所出具之上開鑑定書在卷可憑，足認
    該槍因拉柄已斷裂，事實上已無法透過拉柄使用，而須以他
    物代替拉柄，易言之，該槍已因拉柄斷裂損害而無法自然擊
    發，自不能遽認仍有殺傷力，而成立出借具殺傷力之空氣槍
    罪可言。(四)再按未經許可，無故持有槍、彈，其持有之繼續
    ，為行為之繼續，至持有行為終了時，均論為一罪，不得割
    裂（最高法院90年度台上字第3270號判決意旨參照）；如鈞
    院認被告出借予楊文龍之槍仍具殺傷力，惟查被告出借該空
    氣槍予楊文龍後，仍間接持有該槍，被告持有該槍之行為並
    未中斷，其持有該槍之行為應為出借之行為所吸收，原審將
    被告持有行為割裂認定，分別論以持有及出借具殺傷力之空
    氣槍2 罪，顯有未洽。(五)按同時持有（或製造）槍砲及子彈
    者，為一個持有（或製造）之行為而犯二種罪名，係一行為
    而觸犯數罪名，應依刑法第55條前段規定，從較重之持有（
    或製造）槍砲罪論處（最高法院73年度第1 次刑庭會議決議
    參照）；查被告改造槍、彈之行為，係同時為之，是依前開
    刑庭會議決議意旨，被告應僅論以較重之未經許可製造具殺
    傷力之手槍罪。原審未察，將上開二罪分論併罰，實有違誤
    。(六)次按槍砲彈藥刀械管制條例第18條第1 項前段規定：犯
    本條例之罪自首，並報繳其持有之全部槍砲、彈藥、刀械者
    ，減輕或免除其刑；又對於未發覺之犯罪自首而受裁判者，
    減輕其刑。此之所謂「發覺」，固非以有偵查犯罪權之機關
    或人員確知其人犯罪無誤為必要，而於對其發生嫌疑時，即
    得謂為已發覺；但此項對犯人之嫌疑，仍須有確切之根據得
    為合理之可疑者，始足當之；若單純主觀上之懷疑，要不得
    謂已發生嫌疑（最高法院95年度台上字第5641號判決意旨參
    照）。查被告於97年2 月22日為警查獲時，固同意員警搜索
    其車並起出改造手槍、子彈及改造工具，惟上開改造工具係
    為電鑽、帶柄砂輪、銼刀、斜口鉗、老虎鉗等物，屬於一般
    人工具箱中極為常見之物，非必然與改造槍枝有關，即僅以
    上開工具，至多只能使辦案員警對於被告涉有改造槍、彈乙
    節，產生主觀上之懷疑，尚不足使之有確切之根據得為合理
    之可疑，依前開判決意旨，本件員警對於被告所涉製造手槍
    、子彈之行為尚不得謂已發覺；嗣被告於翌日上午警詢時明
    白表示所持有之改造手槍、子彈均為其所製造，且於其後偵
    審中均坦白承認，足認被告係在偵查犯罪機關尚未發覺其涉
    有槍砲彈藥刀械管制條例第8 條第1 項第12條第1 項之未經
    許可製造可發射子彈具有殺傷力之手槍罪及未經許可製造子
    彈罪前，即向偵查犯罪機關自承犯罪，被告行為應符合自首
    之要件，縱未符合槍砲彈藥刀械管制條例第18條第1 項前段
    自首減刑之規定，亦符合刑法第62條自首之規定，得減輕其
    刑。原審未察，未依法減輕，亦有未合。(七)末查，被告固有
    製造槍砲之行為，惟被告係一時好奇，一時失慮，致罹刑章
    ，被告從未用之犯罪或恫嚇他人，即被告行為完全未對社會
    治安造成任何危害，且被告於歷次訊問，均坦白承認，未有
    一絲隱瞞，被告雖行為不正，惟犯罪情節輕微，然被告所涉
    之未經許可製造可發射子彈具有殺傷力之手槍罪及未經許可
    製造子彈罪，分別為法定本刑「無期徒刑或5 年以上有期徒
    刑，併科新台幣1 千萬元以下罰金」，「1 年以上7 年以下
    有期徒刑，併科新台幣5百 萬元以下罰金」之重罪，與前述
    犯罪情節相較，實屬情輕法重，如處被告以法定最低刑度，
    猶嫌過重，堪認於客觀上足以引起一般同情，而有足堪憫恕
    之處，是如鈞院認被告不符自首要件，應依刑法第59條規定
    酌減其刑，指摘原判決不當云云。然查：(一)按事實之認定、
    證據之取捨與證據之證明力如何，均屬事實審法院得自由裁
    量、判斷之職權，苟其此項裁量、判斷，並不悖乎通常一般
    人日常生活經驗之定則或理則上當然存在之法則，又已於判
    決內論敘其何以作此判斷之心證理由者，即不得任意指為違
    法，而資為第三審上訴之適法理由。查本件經原審依憑內政
    部警政署刑事警察局以檢視法、性能檢驗法、試射法、動能
    測試法進行鑑驗結果，認送鑑空氣槍1 支（槍枝管制編號：
    第0000000000號），係氣體動力式槍枝，以外接小型高壓鋼
    瓶內氣體為發射動力，送鑑時槍枝之拉柄已斷裂，經以他物
    （如螺絲起子）替代拉柄上膛，再以金屬彈丸測試3 次後，
    其中彈丸（直徑8.0mm ，重量2.10公克）最大發射速度為12
    9公尺/秒，計算其動能為17焦耳，換算其單位面積動能為34
    焦耳/ 平方公分；並依日本科學警察之研究結果，彈丸單位
    面積動能達20焦耳/ 平方公分，則足以穿入人體皮肉層」，
    說明扣案空氣槍具有殺傷力；繼依被告就持有該具殺傷力之
    空氣槍乙節，業據被告於原審準備程序暨審理時供認在卷（
    見原審卷第25、26、44、51、52頁），堪認被告對該空氣槍
    之性能及破壞力知之甚詳，當可知悉扣案空氣槍之殺傷力不
    同於一般玩具槍，被告主觀上對扣案空氣槍具殺傷力乙節，
    難謂並無認識。被告提起上訴，改口辯稱不知該空氣槍有殺
    傷力，並無持有空氣槍之故意，嗣後出借該槍予友人楊文龍
    亦不構成犯罪云云，顯係事後畏罪飾卸之詞，洵無足採。(二)
    又被告出借上開空氣槍予楊文龍時，拉柄已斷裂乙節，固已
    據證人即同案被告楊文龍供述在卷，然查，該空氣槍經送鑑
    驗結果，其拉柄固已斷裂，惟經以他物（如螺絲起子）替代
    拉柄上膛，再以金屬彈丸進行鑑驗結果，換算彈丸單位面積
    動能為34焦耳/ 平方公分，依殺傷力相關數據及日本科學警
    察研究結果，彈丸單位面積動能達20焦耳/ 平方公分，已足
    以穿入人體皮肉層，有該局97年4月2日刑鑑字第0970028791
    號槍彈鑑定書乙份在卷可稽（見偵卷第86至88頁），已如前
    述，足認被告出借該槍時，其拉柄固已斷裂，惟經以螺絲起
    子等物代替後，仍足以穿入人體皮肉層，無損其具殺傷力之
    特性無訛。被告上訴辯稱該槍出借予楊文龍時，因拉柄斷裂
    而無法使用云云，亦因與事實不符而無足採信。(三)再被告先
    於94年底間，因購入而持有該空氣槍，嗣於97年2 月間，出
    借該槍予楊文龍等節，業據被告供認在卷，是被告於持有該
    槍2 年餘後，再將之借予友人楊文龍，顯見被告嗣後出借該
    槍之行為，係於持有該槍後，另行起意而為，被告先前持有
    該槍之行為，自非嗣後始另行起意出借該槍之行為所能包括
    評價，顯無從認該嗣後之持有行為已為先前之出借行為所吸
    收。是原審認被告先前之持有空氣槍與嗣後出借該槍等犯行
    ，應予分論併罰，於法並無不合。被告辯稱其持有該槍之行
    為應為出借之行為所吸收云云，要無足採。(四)按刑法第55條
    前段想像競合犯從一重處斷之規定，其所謂一行為而觸犯數
    罪名，係指所犯數罪名為一個犯罪行為之結果者而言，如果
    行為非僅一個，即與該條前段想像競合犯之規定不符，不能
    論以想像競合犯。而槍、彈之製造，不可能一體成形，必須
    分別以數行為為之，且槍砲彈藥刀械管制條例各有其處罰規
    定，難認符合想像競合犯之規定（99年度台上字第2020號判
    決意旨參照）。本件被告未經許可製造可發射子彈具有殺傷
    力之槍枝及具殺傷力之子彈等2 犯罪行為，原判決適用數罪
    併罰及定執行刑之規定，予以論處，並無違誤。上訴意旨援
    引前開最高法院73年度第1 次刑庭會議決議，認槍、彈之製
    造屬想像競合犯，殊屬誤會。(五)對於未發覺之罪自首之「發
    覺」，不以有偵查犯罪職權之機關或人員確知其人犯罪無誤
    為必要，祇須有確切根據，而對其發生懷疑時，即得謂已發
    覺（最高法院99年度台上字第3901號判決意旨參照）。查本
    件經警於前開時地查獲同案被告楊文龍後，嗣經警授意楊文
    龍以電話約同被告前來，旋為警於楊文龍住處樓下查獲甲○
    ○，並於甲○○隨身攜帶之皮包內扣得改造手槍1 支及子彈
    6 顆等物，並在被告所駕駛車號0986-XC 號自小客車內扣得
    供被告製造子彈所用之彈殼5 顆、電鑽1 具、帶柄砂輪4 支
    、銼刀2 支、斜口鉗1 支、老虎鉗1 支等物等情，有該分局
    搜索扣押筆錄、扣押物品目錄表在卷可稽；而依一般偵查實
    務經驗，被告持有上開槍、彈之來源，係自行購得或製造，
    或他人所寄藏或借與，均為調查之重點，堪認警方查獲被告
    涉嫌不法持有上開槍、彈及上開疑似製造槍、彈工具時，雖
    未確知被告上開槍、彈均為被告所製造無誤，惟依一般偵查
    經驗，亦不能完全排除對該槍、彈係被告所製造乙節已發生
    懷疑。是依前開判決意旨及說明，被告嗣於警詢時始自承製
    造上開槍、彈，自不符自首之要件。被告上訴，認其所涉製
    造槍、彈部分已符合自首之要件，縱未符合槍砲彈藥刀械管
    制條例第18條第1 項前段之規定，亦符合刑法第62條之規定
    ，得減輕其刑云云，並不可採。(六)復按刑法第59條之酌量減
    輕其刑，必須犯罪另有特殊之原因與環境等等，在客觀上足
    以引起一般同情，認為即予宣告法定低度刑期尤嫌過重者，
    始有其適用，至情節輕微僅可為法定刑內從輕科刑之標準，
    不得據為酌量減輕理由（最高法院45年臺上字第1165號、28
    年上字第1064號判例意旨參照）。本件被告所犯槍砲彈藥刀
    械管制條例第8 條第1 項之未經許可製造可發射子彈具有殺
    傷力之改造手槍罪、同條例第12條第1 項之未經許可製造子
    彈罪，原審業已斟酌其科刑各項情狀在案，已如前述，且本
    案被告尚有累犯之加重其刑事由，而製造槍、彈對社會之危
    害甚深，其犯罪時並無何特殊之原因、環境，實難認有顯可
    憫恕情事，則依上揭說明，被告上訴認應依刑法第59條規定
    予以酌減其刑，尚有未洽。綜上，被告仍執前詞提起上訴，
    指摘原判決，均嫌無據，應予駁回。
據上論斷，應依刑事訴訟法第368 條，判決如主文。
本案經檢察官黃朝貴到庭執行職務。
中    華    民    國    99    年    8     月    5     日
                  刑事第十四庭  審判長法  官  陳志洋
                                      法  官  謝靜恒
                                      法  官  謝靜慧
以上正本證明與原本無異。
如不服本判決，應於收受送達後10日內向本院提出上訴書狀，其
未敘述上訴之理由者並得於提起上訴後10日內向本院補提理由書
（均須按他造當事人之人數附繕本）「切勿逕送上級法院」。
                                      書記官  陳泰寧
中    華    民    國    99    年    8     月    16    日
附錄本案論罪科刑法條全文
槍砲彈藥刀械管制條例第8條
未經許可，製造、販賣或運輸鋼筆槍、瓦斯槍、麻醉槍、獵槍、
空氣槍或第4 條第1 項第1 款所定其他可發射金屬或子彈具有殺
傷力之各式槍砲者，處無期徒刑或5 年以上有期徒刑，併科新臺
幣1 千萬元以下罰金。
未經許可，轉讓、出租或出借前項所列槍枝者，處5 年以上有期
徒刑，併科新臺幣1 千萬元以下罰金。
意圖供自己或他人犯罪之用，而犯前二項之罪者，處無期徒刑或
7 年以上有期徒刑，併科新臺幣1 千萬元以下罰金。
未經許可，持有、寄藏或意圖販賣而陳列第1 項所列槍枝者，處
3 年以上10年以下有期徒刑，併科新臺幣700 萬元以下罰金。
第1 項至第3 項之未遂犯罰之。
槍砲彈藥刀械管制條例第12條
未經許可，製造、販賣或運輸子彈者，處1 年以上7 年以下有期
徒刑，併科新台幣500 萬元以下罰金。
未經許可，轉讓、出租或出借子彈者，處6 月以上5 年以下有期
徒刑，併科新台幣300 萬元以下罰金。
意圖供自己或他人犯罪之用，而犯前二項之罪者，處3 年以上10
年以下有期徒刑，併科新台幣700 萬元以下罰金。
未經許可，持有、寄藏或意圖販賣而陳列子彈者，處5 年以下有
期徒刑，併科新台幣300 萬元以下罰金。
第1 項至第3 項之未遂犯罰之。

司法院資訊處製作；財團法人民間司法改革基金會備份。
